臺灣嘉義地方法院刑事判決　　　　　　　 100年度易字第42號
公　訴　人　臺灣嘉義地方法院檢察署檢察官
被　　　告　羅國峰
上列被告因案件，恐嚇經檢察官提起公訴（99年度偵字第4558號
），本院判決如下：
    主  文
羅國峰無罪。
    理  由
壹、公訴意旨略以：被告羅國峰因懷疑柯智緯於99年5月2日，在
    嘉義市○區○○路63號「星際網咖」內竊取其現金新臺幣（
    下同）1000元。竟於99年5月11日晚上7、8時許，在上址「
    星際網咖」旁巷子內，基於恐嚇之接續犯意，先要求柯智緯
    須奉茶道歉，並包6600元之紅包予羅國峰，羅國峰並對年僅
    15歲之柯智緯恫稱：「如果不包6600元紅包，就要處理你」
    、「我手上戒指已經拿下來，再來要做什麼我也不知道」等
    語；又接續於同年5月16日下午2時許，在「星際網咖」外，
    對柯智緯及其表哥蔡羽斐出言「如果柯智緯的朋友再打電話
    煩我，我不能保證柯智緯的安全」等語，皆致柯智緯心生畏
    懼，足生危害安全於柯智緯，因認被告涉犯刑法第305條之
    恐嚇罪云云。
貳、按犯罪事實應依證據認定之，無證據不得認定犯罪事實。又
    不能證明被告犯罪者，應諭知無罪之判決，刑事訴訟法第
    154條第2項、第301條第1項分別定有明文。次按認定不利於
    被告之事實，須依積極證據，苟積極證據不足為不利於被告
    事實之認定時，即應為有利於被告之認定。再事實之認定應
    憑證據，如未能發現相當證據，或證據不足以證明，自不能
    以推測或擬制之方法，以為裁判基礎；另認定犯罪事實所憑
    之證據，雖不以直接證據為限，間接證據亦包括在內，然無
    論直接或間接證據，其為訴訟上之證明，須於通常一般之人
    均不致於有所懷疑，而得確信其為真實之程度者，始得據之
    為有罪之認定，倘其證明尚未達到此一程度，而有合理性懷
    疑之存在時，即無從為有罪之認定（最高法院30年上字第
    816號、30年上字第1831號、40年臺上字第86號、76年臺上
    字第4986號判例參照）。再告訴人之指訴，係以使被告受刑
    事訴追為目的，除其指訴須無瑕疵，尚應有查與事實相符之
    佐證，始得資為判決之基礎，最高法院52年臺上字第1300號
    、61年臺上字第3099號判例意旨可供參考。而所謂「無瑕疵
    」，係指告訴人所為不利被告之陳述，與社會上一般生活經
    驗或卷存其他客觀事實並無矛盾而言；另所謂「就其他方面
    調查認與事實相符」，非僅以所援用之旁證足以證明被害結
    果為已足，尤須綜合一切積極佐證，除認定被告確為加害人
    之可能外，在推理上無從另為其他合理原因之假設，有一不
    合於此，即不能以告訴人之陳述作為論斷之證據（最高法院
    92年度臺上字第5580號判決意旨參酌）。又刑事訴訟法第
    161條第1項規定：檢察官就被告犯罪事實，應負舉證責任，
    並指出證明之方法。因此，檢察官對於起訴之犯罪事實，應
    負提出證據及說服之實質舉證責任。倘其所提出之證據，不
    足為被告有罪之積極證明，或其指出證明之方法，無從說服
    法院以形成被告有罪之心證，基於無罪推定之原則，自應為
    被告無罪判決之諭知，最高法院92年臺上字第128號亦著有
    判例可參。
參、本件公訴人認被告涉有恐嚇罪嫌，無非以告訴人柯智緯之指
    訴；證人吳政澔、黃銘偉、莊耀舜、蔡羽斐等人之證述，為
    主要論據。訊據被告羅國峰堅決否認犯行，辯稱：我認為柯
    智緯於99年5月2日，在嘉義市○區○○路63號「星際網咖」
    內竊取我的現金1000元。柯智緯於99年5月3日有託吳政澔拿
    1000元要給我，但是柯智緯否認有竊盜，所以我沒有跟吳政
    澔拿1000元。於99年5月11日（被告稱係14日）晚上7、8 時
    許，我與柯智緯在「星際網咖」旁，談論為何柯智緯的同學
    ，會說我已經跟他拿1000元了，為何又向他拿5000元，所以
    我要柯智緯解釋清楚，當場柯智緯表示他要奉茶道歉，我接
    受道歉，柯智緯就買飲料給我喝。我沒有要包6600元紅包，
    亦沒有說「如果不包6600元紅包，就要處理你」、「我手上
    戒指已經拿下來，再來要做什麼我也不知道」；又柯智緯及
    其表哥蔡羽斐於99年5月16日下午2時許，到「星際網咖」外
    找我，蔡羽斐問為什麼我要柯智緯包6600元給我，我跟蔡羽
    斐講說我沒有要向柯智緯拿錢，蔡羽斐表示說不可能再給我
    6600元，我要向他解釋並沒有這回事，但是蔡羽斐不聽我講
    ，說他有事，講完他們就走了，我沒有對柯智緯恐嚇等語。
肆、經查：
甲、程序方面：
    被告以外之人於審判外之陳述，雖不符前四條之規定，而經
    當事人於審判程序同意作為證據，法院審酌該言詞陳述或書
    面陳述作成時之情況，認為適當者，亦得為證據。當事人、
    代理人或辯護人於法院調查證據時，知有第159條第1項不得
    為證據之情形，而未於言詞辯論終結前聲明異議者，視為有
    前項之同意。刑事訴訟法第159條之5定有明文。本案所引用
    之傳聞證據，檢察官、辯護人、被告並無不同意列為證據，
    且本院審理時，無於言詞辯論終結前聲明異議。而前開證人
    所為之證述，係在自由意志下所為陳述，並親閱筆錄無訛後
    始簽名作成之情況，且該證言及文書證據適為本案應審酌必
    要事項，自有證據能力，得為本案證據。
乙、實體方面：
一、證人柯智緯警詢證述：羅國峰懷疑我於99年5月2日8時20分
    ，在嘉義市○○路63號「星際網咖」102號電腦桌，竊取他
    的1000元，我怕被打才請朋友吳政澔於99年5月3日16、17
    時許，拿1000元到星際網咖要還給羅國峰了，但羅國峰不收
    ，要吳政澔拿還給我。我於99年5月3日17、18時自己找羅國
    峰並承認是我偷他的錢。後來羅國峰朋友（證人柯智緯稱其
    不認識的朋友，被告否認有該人存在）給我兩條路走，「第
    一：還1000元，並報警處理，第二：還錢，以後別出現在星
    際網咖」，我就將錢交給他朋友，羅國峰當時也在場，我有
    跟羅國峰道歉，但他說我說的話他聽不下去，不接受我的道
    歉。但當日晚上20、21時莊耀舜就打電話叫我到星際網咖，
    叫我要拿錢再跟羅國峰道歉，但他沒有說多少錢，我有跟莊
    耀舜說我再拿4000元給羅國峰道歉，後來我就回家了，回到
    家不到1、2分鐘，莊耀舜又打電話給我，叫我到宣信街及芳
    安路口的「全家便利商店」，並表示要我再拿出5000元道歉
    ，當時羅國峰也在場，並約定在99年5月10日前，拿錢給羅
    國峰，我在99年5月7日16、17時許，就拿錢到「星際網咖」
    給羅國峰，當時莊耀舜不在場，錢拿給羅國峰後，羅國峰就
    叫我找莊耀舜出來，羅並表示這件事就到此為止。嗣我的同
    學何旻修事後又有去找羅國峰，問我的事處理的怎麼樣了，
    莊耀舜就不爽，說有什麼事就找他。於99年5月11日（證人
    稱係14日）17時30分許，吳政澔打電話告訴我莊耀舜有事找
    我，我馬上到星際網咖，莊耀舜要我去找羅國峰，問我為什
    麼何旻修會再去找羅國峰，羅國峰就以半恐嚇的口吻問我要
    怎麼處理這件事，我就跟他說我要跟他奉茶道歉，【莊耀舜
    】就說：「奉茶道歉不就要辦二桌，還要包紅包6萬6」，且
    【羅國峰】又說：「包6千6就好了，我手上戒指已經拿下來
    了，再來要做什麼事我不知道」，我看到他拿下戒指，我知
    道他會打我，所以我就答應了。羅國峰限我1星期內以6600
    元與他和解，如果沒有達成和解，羅國峰說「今天的奉茶道
    歉就當沒發生過，就要處理我」等語要脅我。我才帶我表哥
    來跟羅國峰說已經給他60 00元，希望紅包6600元是否可以
    不要給等語（見警卷第8至13頁）。偵訊時證稱：於99 年5
    月11日在星際網咖，羅國峰把我叫出門外，他說昨天在門外
    都講完了，為何進星際網咖後又繼續跟別人講這件事，羅國
    峰說他很火，並問我要如何處理，【我就自己主動說】，我
    包個紅包給你，向你奉茶道歉，羅國峰說這是你自己講的，
    不是我逼你的，並現場我以飲料代茶向他道歉，羅國峰說給
    我一星期時間去籌6600元，我說我可以包2000元，羅國峰說
    要吉利要湊6600才可以。他說如果期間到沒有把6600元紅包
    給他，今日奉茶道歉的事，就當作沒有發生過，他會處理我
    。我於99年5月16日下午二、三點把表哥帶到網咖與羅國峰
    談，表哥對羅國峰說不可能再給6600元，羅國峰當時也答應
    不用再給6600元，條件是我朋友不要再找他麻煩（見偵卷第
    11-15頁）；復陳稱：我不記羅國峰沒有在表哥的面恐嚇我
    （見偵卷第42頁）。本院證稱：我於99年5月2日在嘉義市○
    ○路星際網咖拿了被告羅國峰1000元，於99年5月3日，託被
    告的朋友拿給被告的，但是姓名我不知道，後來被告沒有拿
    ，叫吳政澔再把1000元拿還給我，當天晚上被告又有一個不
    詳姓名的朋友，將1000元拿去，說他要拿給被告，但是有沒
    有拿給被告我不知道。我有向被告說要奉茶道歉，是在99
    年5月間，在星際網咖旁的小巷，在場的有吳政澔、黃宇振
    、莊耀舜，當時被告說，我將向他拿1000元的事情在外面亂
    講，他非常生氣，問我要如何處理，我才說向他奉茶道歉，
    我去買飲料代替茶來給他喝，【我並且說要包個紅包給他
    】，他說要6600元。當時被告有說他手上的戒指已經拿下來
    了，要做什麼他不知道，在場的吳政澔、黃宇振、莊耀舜有
    均有聽到。再於99年5月16日下午2時許，跟表哥蔡羽斐到星
    際網咖找被告，被告有無說如果我的朋友再打電話煩他，他
    就不能保證你的安全一事，忘記了等情（見本院卷第46 至
    49頁）。依告訴人柯智緯上揭所陳，其向被告竊取1000元，
    而肇本件爭端，且為被告所是認，至臻明確，可以採信。惟
    被告是否確有利用柯智緯竊取1000元之情事，而向柯智緯恫
    稱：「如果不包6600元紅包，就要處理你」、「我手上戒指
    已經拿下來，再來要做什麼我也不知道」及於99年年5月16
    日下午2時許，在「星際網咖」外，對柯智緯及其表哥蔡羽
    斐出言「如果柯智緯的朋友再打電話煩我，我不能保證柯智
    緯的安全」情事，柯智緯前後所述不一，是否實情，尚非無
    疑。
二、證人吳政澔警詢證稱：柯智緯於99年5月3日16時許在星際網
    咖門口曾拿1000元，委託我交給羅國峰，我不清楚原因，也
    沒向柯智緯詢問。我將1000元交給羅國峰，但羅國峰說這不
    是我的事情，就將1000元交我還柯智緯，並轉知柯智緯請他
    親自拿1000元給羅國峰。我不知道柯智緯是否將1000元歸還
    給羅國峰。我不知道羅國峰因柯智緯偷錢要脅柯智緯賠錢道
    歉，亦不知道柯智緯有拿5000元給羅國峰和解之事。但柯智
    緯向羅國峰提議奉茶道歉之時我在場，當時柯智緯自己向羅
    國峰提議要奉茶道歉，羅國峰表示請柯智緯買一瓶飲料和他
    道歉就可以離開，柯智緯就至星際網咖內買了一瓶沙士向羅
    國峰道歉，柯智緯向羅國峰表示以後不會再犯。我不知道羅
    國峰有以暴力或其他脅迫方式，要求柯智緯包6600元道歉（
    見警卷第22至25頁）；偵訊時證稱：於99年5月11日晚上7、
    8點左右在星際網咖外巷子內，羅國峰與柯智緯談論如何處
    理之過程中（柯智緯竊取被告1000元之事），羅國峰沒有恐
    嚇柯智緯等詞（見偵卷第偵卷第13至14頁）；本院證稱：我
    與柯智緯是國中同學，與被告在網咖玩電腦認識。柯智緯在
    網咖偷了羅國峰的1000元，所以拿1000元要我交給羅國峰，
    但羅國峰不收，說這不是我的事情，如果柯智緯要還，必須
    要他親自還，所以我就將這1000元拿還給柯智緯。柯智緯於
    99年5月間在星際網咖巷子內向羅國峰表示要奉茶道歉。羅
    國峰沒有向柯智緯稱如果不包6600元紅包就要處理他等情（
    見本院卷第71至73頁）。證人黃宇振證稱：柯智緯偷了羅國
    峰1000元，曾經在星際網咖的巷子裡，表示要向羅國峰奉茶
    道歉，當天是99年5月11日或是99年5月14日，因為時間過太
    久，當時是晚上7點到8點這段時間。柯智緯表示要向羅國峰
    奉茶道歉時，我從頭到尾都在場，羅國峰沒有要柯智緯包
    6600元的紅包，羅國峰也沒有說如果不包6600元紅包，手上
    的戒指已經拿下來，再來要做什麼，他也不知道，就要處理
    柯智緯等語（見本院卷第74至76頁）。證人黃銘偉證稱：柯
    智緯說要奉茶道歉時，我有在場，是柯智緯自己提議要奉茶
    道歉並包紅包。羅國峰沒有說已將戒指拿下來，當時羅國峰
    沒有戴戒指云云（見偵卷第48至49頁）。是依證人吳政澔、
    黃宇振、黃銘偉上揭證述，於99年5月間，在星際網咖外巷
    子內，係柯智緯因竊取被告1000元，自動表示要奉茶道歉，
    被告並無對柯智緯恐嚇索取紅包6000元情事。
三、證人莊耀舜警詢證稱：我於99年5月14日請吳政澔打電話給
    要柯智緯到星際網咖。柯智緯到星際網咖內找我，我向他說
    是羅國峰找他，柯智緯就與羅國峰到網咖外談論事情，我想
    了解事情如何解決，就到網咖外，剛好聽到柯智緯他說要向
    羅國峰奉茶道歉，我就才開玩笑說「奉茶道歉不就要辦二桌
    ，還要包紅包」等語，但我沒有說要包6萬6。後來聽到羅國
    峰親口向柯智緯說「包6千6就好了，我手上戒指已經拿下」
    等語（見警卷第15至20頁）。偵訊證稱：於99年5月11日星
    期二晚上7、8點在星際網咖旁的巷子，柯智緯說要對羅國峰
    奉茶道歉時有在場，是柯智緯自己講要奉茶道歉我開玩笑說
    奉茶道歉不就要擺二桌、還要包6萬6。柯智緯說奉茶道歉，
    講完後很久，羅國峰才開玩笑對旁邊的人講，我手上的戒指
    已經拿下來了，但沒有說要包6600元就好等情（見偵卷第58
    至61頁）；本院證稱：於99年5月間，在星際網咖旁之巷子
    ，柯智緯表示向被告奉茶道歉時在場，因為柯智緯偷了被告
    的錢，自己表示要向被告奉茶道歉，我跟柯智緯開玩笑說要
    奉茶道歉，是不是在拍電影，那是不是要在包紅包6萬6千元
    。被告並沒有無要柯智緯包6600元的紅包給他。被告在柯智
    緯表示要奉茶道歉隔了一段時間後，有說他手上戒指已經拿
    下來，不知道要做什麼沒錯，但不是對柯智緯講的，是對我
    們開玩笑講的等情（見本院卷第92至95頁）。依證人莊耀舜
    所述聽到羅國峰親口向柯智緯說「包6千6就好了」之詞，業
    於偵訊及本院證述並無此事，再參以前揭吳政澔、黃宇振、
    黃銘偉上揭證述亦無被告曾言要柯智緯「包6千6百元紅包之
    事，應認證人莊耀舜警詢所述羅國峰親口向柯智緯說「包6
    千6就好了」之證述不實在，應以偵審所證為真實。另證人
    曾乙軒證稱：被告有說他戒指已經拔下來了，接下來要做什
    麼他不知道之詞，惟係在跟我們開玩笑講的等情（見本院卷
    第111頁）。依證人莊耀舜、曾乙軒之證述，互相參酌，被
    告縱有言及說他手上戒指已經拿下來，不知道要做什麼，係
    在柯智緯表示要奉茶道歉隔了一段時間後，且非對柯智緯所
    講，而係對莊耀舜等人開玩算而為，自難認恐嚇柯智緯之認
    定。
四、證人蔡羽斐證稱：於99年5月間的某一天下午二點多，我與
    二位朋友與表弟一起去星際網咖，由表弟柯智緯進網咖叫羅
    國峰出來，我與羅國峰在門口馬路旁談，旁邊還有我表弟、
    羅國峰的朋友及我的二位朋友，一共六人，因我表弟告訴我
    ，他已經給羅國峰5000元，羅國峰事後又跟他要6600元，我
    覺得表弟只是小孩，羅國峰這樣要錢不合理，所以我要找羅
    國峰談，羅國峰當場就同意不要收6600元，講完就結束了，
    我前後大概跟羅國峰談了十分鐘左右，因為當時是中午很熱
    ，我談完就走了，羅國峰談話的過程中沒有恐嚇我或我表弟
    等語（見偵卷第39至41頁）。本院證稱：於99年5月16日下
    午2時許，有前往星際網咖找被告，因為我表弟柯智緯說，
    被告要跟他拿5000元，我表弟向我借錢，我沒有給他，而我
    表弟柯智緯後來又說，被告又要跟他拿10000多，我就找我
    表弟跟我朋友過去找被告，跟被告講說不可以再跟我表弟要
    這些錢。但我表弟柯智緯有無拿5000元給被告，我不清楚。
    我跟被告講說不能在跟柯智緯要錢，被告說好。被告有講說
    如果柯智緯的朋友再打電話煩他，他就不能保證柯智緯的安
    全，講這句話很平和，不會讓人害怕，當時柯智緯雖在場，
    不知有沒有聽到等情（見本院卷第50至52頁）。依證人蔡羽
    斐之證述，被告於99年5月16日並無恐嚇柯智緯情事。參以
    證人蔡羽斐與柯智緯係表兄弟，且為柯智緯之事出面找被告
    處理，當無故意做不利柯智緯之證述，上揭被告未為恐嚇柯
    智緯之證述，自屬可信。
伍、綜上各情，告訴人柯智緯指訴被告恐嚇前後不一，難以遽採
    ，再依證人之證述，亦不足為被告不利之認定，本件積極證
    據不足為不利於被告恐嚇犯行之事實認定，間接證據亦未達
    通常一般之人均不致於有所懷疑，而得確信其為真實之程度
    ，被告所辯，尚堪採信。此外復查無其他積極證據足資證明
    被告確有公訴意旨所指刑法第305條恐嚇罪犯行，揆諸首揭
    實務見解說明，根據「罪證有疑，利於被告」之證據法則，
    即不得遽為不利於被告之認定，本件之犯罪事實即屬不能證
    明，依法自應諭知無罪之判決。
據上論斷，應依刑事訴訟法第301條第1項前段，判決如主文。
本案經檢察官吳咨泓到庭執行職務。
中    華    民    國  100    年    4    月    14    日
                  刑事第六庭    法  官  蘇清水
以上正本證明與原本無異。
如不服本判決應於收受判決後10日內向本院提出上訴書狀，並應
敘述具體理由；其未敘述上訴理由者，應於上訴期間屆滿後20日
內向本院補提理由書（均須按他造當事人之人數附繕本）「切勿
逕送上級法院」。告訴人或被害人如對於本判決不服者，應具備
理由請求檢察官上訴，其上訴期間之計算係以檢察官收受判決正
本之日期為準。
中    華    民    國  100    年    4    月    14    日
                                書記官  邱法儒